【裁判字號】    89,訴,1212
【裁判日期】    900227
【裁判案由】    毒品危害防制條例
【裁判全文】
臺灣臺北地方法院刑事判決                        八十九年度訴字第一二一二號
    公  訴  人  臺灣臺北地方法院檢察署檢察官
    被      告  乙○○
    指定辯護人  甲○
右列被告因毒品危害防制條例案件，經檢察官提起公訴（八十九年度偵字第八三一四
號），甲○判決如左：
    主  文
乙○○無罪。
    理  由
一、公訴意旨略以：乙○○於民國八十九年三月一日十八時許，在台北縣中和市○○
    路五四五巷一弄四號六樓，以新台幣（下同）五千元之價販賣第二級毒品安非他
    命一包（淨重一．七公克）予丙○○。嗣於八十九年三月一日二十二時許，在上
    址為警持搜索票當場查獲，扣得丙○○所有之上開安非他命淨重一．七公克、吸
    食器具及酒精燈等物，並在同址查獲乙○○所有之安非他命淨重十一．一公克、
    吸食器一組、分裝袋六十一個、安非他命殘渣瓶一個、塑膠杓管一支等物。因認
    被告乙○○係犯毒品危害防制條例第四條第二項之販賣第二級毒品罪嫌。
二、按犯罪事實應依證據認定之，無證據不得推定其犯罪事實。又不能證明被告犯罪
    者，應諭知無罪之判決，刑事訴訟法第一百五十四條、第三百零一條第一項分別
    定有明文。又所謂認定犯罪事實之證據，係指足以認定被告確有犯罪行為之積極
    證據而言，該項證據自須適合於被告犯罪事實認定，始得採為斷罪資料；又苟未
    能發現相當證據，或證據不足以證明，自不能以推測或擬制之方法，以為裁判基
    礎；且在訴訟上用以證明事實之證據，須於通常一般之人均不致於有所懷疑，而
    得確信其為真實之程度者，始得據以為有罪之認定，倘其證明尚未達到此一程度
    ，而有合理之懷疑性存在，致使無從為有罪之確信時，即應為無罪之判決。最高
    法院二十九年上字第三一０五號、四十年台上字第八六號、七十六年台上字第四
    九八六號判例意旨參照。公訴人認被告涉有上開犯行無非係以被告在警訊之自白
    不諱，核與證人丙○○在警訊之證述情節相符，又彼二人嗣後偵查中翻異前詞，
    前後反覆出入，顯係避重就輕卸責之詞，不足採信，認在警訊時之初供為真，並
    有扣得之安非他命、吸食器及分裝袋等物為證，資為論據。
三、訊據乙○○矢口否認右揭時地販賣安非他命犯行，辯稱：扣案安非他命十一包係
    伊所有，分裝後便於攜帶藏放以為吸食之用，既未販賣予丙○○，亦無幫其購買
    ；且警訊中之供述，因安非他命藥性發作，疲累不堪而不知所云等語。經查：
（一）訊之被告於警訊中供稱：「我購買安非他命之金錢是我與丙○○出資新台幣五
      千元共一萬元，由我出面向『尖哥』購買，購買約十四公克，我把安非他命再
      分裝成小包裝後，再分配給丙○○一小包（約淨重一點七公克），其餘十餘公
      克留著我自己吸食。我沒有販賣安非他命給他人圖利。我是想減量給他，占他
      安非他命之便宜，所以未按照他購買新台幣五千元之代價等量分給他安非他命
      。」等情（見臺灣板橋地方法院檢察署八十九年度偵字第四七九六號偵查卷第
      五頁），證人丙○○則於警訊中證以：「我是以新台幣五千元整請我朋友乙○
      ○幫忙購買的，就我所知，乙○○是向堅（尖）哥男子購買的。八十九年三月
      一日下午十七時許交付新台幣五千元給乙○○請他幫我購買。乙○○是在八十
      九年三月一日下午十八時許在我住處將安非他命毒品交付給我，也就是警方在
      冰箱所查獲之安非他命毒品一小包，我沒有和乙○○一同去購買安非他命毒品
      」等語（見前開偵查卷第七頁反面及第八頁正面），二人所言集資代購情節互
      核大致符合，佐以被告與丙○○賃屋同居一節乃被告所坦認，彼此合資共購，
      衡情並非事理所無。然二人均未論及被告乙○○在何時地以何價格數量出售、
      如何基於營利之意圖而販賣第二級毒品安非他命予丙○○等節，參諸二人嗣後
      於偵查中所言並未提及販賣之情，且丙○○於甲○調查中傳拘無著亦無在監在
      押而無從查證，自難僅以警訊中之供證內容遽為認定被告販賣犯行之根據。
（二）另被告固於警訊中自承係與丙○○集資被告出面購買安非他命，但以減量分配
      一事，惟按毒品之「販賣」，必須行為人主觀上有營利為目的，客觀上又有販
      入或販出或二者兼而有之行為為其構成要件（參照最高法院六十七年台上第二
      五○○號判例、最高法院八十三年台上第五四九五號判決），若行為人主觀上
      無此營利之意思，尚與「販賣」之構成要件有間，難逕繩以販賣之罪；被告係
      受託集資代購，是否具有販賣之意圖，已值生疑，俱如前述；加之，被告購入
      當時所有權乃二人所共有，縱被告將丙○○委託代買之安非他命，未依所出金
      額比例均分，亦無非係被告購得安非他命後侵占其所持有丙○○應有部分之行
      止，尚難認屬販入販出行為，要不足推斷被告有何牟利之處。
（三）綜上所述，本件被告乙○○僅係與丙○○二人集資購買安非他命，由被告出面
      幫忙向第三人「尖哥」購買毒品，並無從中獲取利益，難認被告有何意圖營利
      之販賣行為，尚與毒品危害防制條例第四條第一項販賣第一級毒品之構成要件
      有間，此外復查無其他積極證據足認被告有公訴人指摘之犯行，不能證明被告
      犯罪，自應為無罪之諭知。至被告所犯是否構成幫助施用毒品罪，因販賣行為
      之社會基本事實為「交付行為」，而施用毒品之社會基本事實為「施用行為」
      ，二者大相逕庭顯不相同，是甲○認尚不得於公訴人起訴被告販賣毒品之際變
      更起訴法條，就未經起訴之幫助施用毒品部分逕為審判，是應退回檢察官另行
      偵處。至扣案被告所有之安非他命十一包（淨重十一．一公克）、吸食器一組
      、分裝袋六十一個、安非他命殘渣瓶一個、塑膠杓管一支等物，因被告既經諭
      知無罪，自應另由移案機關另行處理，丙○○所有安非他命淨重一．七公克、
      吸食器具及酒精燈等物，則與本案並無關連，茲不另為沒收之諭知，均附此敘
      明。
據上論斷，應依刑事訴訟法第三百零一條第一項前段，判決如主文。
本案經檢察官陳麗芬到庭執行職務
中      華      民      國      九十      年      二    月    二十七    日
                                      臺灣臺北地方法院刑事第四庭
                                          法  官   吳  定  亞
右正本證明與原本無異。
如不服本判決，應於判決送達後十日內，向甲○提出上訴狀。
                                          書記官   巫  美  華
中      華      民      國      九十      年      三      月     一     日


司法院資訊處製作；財團法人民間司法改革基金會備份。
